最高法院刑事判決　　　　　　　　　　　　　　　　八十八年度台上字第三三二號
　　上　訴　人　甲○○
右上訴人因殺人案件，不服台灣高等法院台中分院中華民國八十七年十一月四日第二
審判決（八十七年度上重訴字第十八號，起訴案號：台灣台中地方法院檢察署八十六
年度偵字第二四九八四號），提起上訴，本院判決如左：
    主  文
上訴駁回。
    理  由
本件原判決認定：上訴人甲○○前曾於民國（下同）八十五年間因賭博案件，經台灣
台中地方法院判處有期徒刑六月確定，於八十六年八月二十六日易科罰金執行完畢，
猶不知悔改；基於概括犯意，先於八十六年十月十一日，在其台中縣清水鎮○○路一
六一巷五十九號住處，受呂文燦（已死亡，另為不起訴處分）之委託，代為保管捷克
制式九○手槍二支（均含彈匣）及制式九○子彈二十五發後，即未經許可無故持有加
以收藏，再於同年月十二日，在同址住處，受呂文燦之委託，代為保管制式轉輪手槍
三枝、具殺傷力改造玩具手槍一枝及子彈十發，並將上開所取得之所有槍彈（含制式
九○手槍二枝及子彈二十五發）均藏放在台中縣清水鎮○○路五八三號五樓住處。寄
藏槍彈部分，由台灣台中地方法院判處罪刑後，因上訴人撤回上訴，而告確定。其後
甲○○因於八十六年十一月二十四日，前往吳阿通所開設位於台中縣太平市某處之賭
場賭博，除輸掉現金新台幣（下同）四十萬元外，尚積欠吳阿通賭債九十三萬元，致
懷疑吳阿通詐賭，而心生不滿。適不知情之楊順仁於同年月二十五日，打電話約其一
同前往吳阿通所開設之賭場賭博，並轉告吳阿通要求其結算賭債之事，甲○○遂攜帶
上開受託寄藏捷克制式九○手槍二枝及子彈二十五發及帶同不知情綽號「小寶」之不
詳姓名男子共同前往，先於同日二十三時三十分許，在台中市○○路與文心路口，與
楊順仁夫妻碰面，再一同搭乘計程車至台中縣豐原市○○路之「大湳加油站」等候，
隨後吳阿通即派專車至該「大湳加油站」將甲○○、「小寶」及楊順仁夫妻等四人接
送到位於台中縣豐原市○○路九六七巷二○二弄十號旁之廢棄工廠內賭博。嗣於八十
六年十一月二十六日零時三十分許到達後，甲○○、「小寶」及楊順仁夫妻等四人即
先後進入該工廠內，吳阿通見狀即將甲○○、「小寶」及楊順仁等三人帶至該工廠內
靠後門處，談論如何清償賭債之事，約至同日零時四十五分許，因吳阿通與甲○○雙
方談判不成而發生口角，甲○○遂基於殺人之犯意，取出其預藏在身上之前開二把捷
克制式九○手槍，先朝吳阿通之左大腿近距離射擊一發子彈，詎吳阿通欲反抗及奪槍
，甲○○再持上述手槍再朝吳阿通之左肩射擊一發子彈，致吳阿通因此共受有左側進
大腿貫穿射創、左肩進盲管射創（子彈留存於右胸第四與第五肋骨間之皮膚下）造成
胸腔大量出血休克之傷害，而當場死亡。其間，因適有人發動汽車引擎，甲○○誤以
為有人拉槍機，並開車對其衝撞，為予喝止，乃承前開概括之犯意，基於不確定之殺
人犯意，無視於工廠內尚有賭客張勝興尚未逃至安全距離，仍任意朝工廠內連續射擊
七顆子彈，致其中一發子彈僅擊中賭客張勝興之左小腿，而未命中要害，張勝興始幸
免於難。甲○○得逞後，隨即由該工廠後面窗戶逃離現場，並遺漏一發子彈於現場。
迄同年十二月一日十五時三十分許，始為警循線在台中縣梧棲鎮○○路○○路口查獲
，並在其身上扣得上開捷克制式九○手槍二支及制式九○子彈十五發。復於八十六年
十二月二十二日，經警尋線至台中縣清水鎮○○路五八三之三號五樓，查獲甲○○所
寄藏之制式轉輪手槍二枝、子彈五發。又於八十七年一月二十六日，在台中縣清水鎮
○○路一六一巷五九號旁雜物堆內，查獲甲○○所寄藏之制式轉輪手槍一枝、具殺傷
力改造手槍一枝及子彈五發等情，係以上開事實，業據被害人吳阿通之兄吳水金、前
妻林連柑、被害人張勝興指述歷歷，並經在場證人楊順仁、林秋發、施清弘、黃永政
供證綦詳，且有制式九○手槍二支、子彈十五發扣案、槍擊現場圖附卷足資佐證。被
害人吳阿通係因槍擊導致胸腔大量出血死亡，復經法醫師解剖鑑驗屬實。上訴人持槍
自吳阿通左肩朝右下方射擊，極易造成貫穿胸腔，引發大量出血，顯係朝要害部位射
擊乙節，又據證人高大成法醫鑑定明確。參以槍擊現場所扣得之彈殼七顆，亦經送鑑
定比對結果，核與上訴人所有制式九○手槍兩把試射彈殼彈底紋痕特徵相符，為其所
憑之證據及認定之理由。而以上訴人對其在近距離對吳阿通身體一再射擊，辯係不慎
擊中肩部；另翻異前詞謂因現場有人開槍，為保命始僅對箱型車或朝上射擊，未向賭
場開槍，並無殺人之預見等語，要係諉卸之詞，不足採信，在理由內詳予指駁。因而
撤銷第一審判決，適用刑法第二百七十一條第一項、第五十六條、第四十七條、第三
十七條第一項之規定，審酌上訴人之品行、犯罪動機、所用手段、所生危害等一切情
狀，論處上訴人連續殺人（累犯），無期徒刑，褫奪公權終身，經核於法尚無違誤。
綜上說明，原判決認事用法，均無不當，上訴意旨猶執前詞，主張：伊無殺人動機，
且伊第一槍近距離射擊吳阿通腿部，並無殺人故意；再伊第二槍係為擺脫吳阿通之拉
扯，射擊吳阿通之肩部，對子彈貫穿胸腔，非有預見；又伊再接連射擊七槍，係疑有
人開槍，始射擊示警，亦未具殺人犯意云云，對原審採證認事之職權行使及原判決已
指駁說明之事項，徒憑己見，任加指摘，上訴為無理由，應予駁回。
據上論結，應依刑事訴訟法第三百九十六條第一項，判決如主文。
中      華      民      國    八十八    年      一      月    二十七    日
                              最高法院刑事第三庭
                                  審判長法官  莊  來  成
                                        法官  呂  潮  澤
                                        法官  謝  俊  雄
                                        法官  白  文  漳
                                        法官  蘇  振  堂
      右正本證明與原本無異
                                              書  記  官
中      華      民      國    八十八    年      二      月      二      日
